臺灣高雄地方法院民事裁定            100年度監宣字第127號
聲  請  人  李珍
上列聲請人聲請祖玉華監護宣告事件，本院裁定如下：
    主  文
宣告祖玉華（女，民國○○年○ 月○○日生，身份證統一編號：Ｚ000
000000號）為受監護宣告之人。
選定李珍（女，民國○○年○月○○日生，身份證統一編號：Ｚ00000
0000號）為受監護宣告人祖玉華之監護人。
指定何佳錦（女，民國○○年○月○○日生，身份證統一編號：Ｚ000
000000號）為會同開具財產清冊之人。
聲請程序費用由受監護宣告人祖玉華負擔。
    理  由
一、本件聲請意旨略以：聲請人為應受監護宣告人祖玉華之長女
    ，祖玉華於多次腦中風所引致之失智症，雖延醫診治但不見
    起色，近日已不能為意思表示或受意思表示，或不能辨識其
    意思表示之效果，已達受監護宣告之程度，聲請人爰依法聲
    請本院准予對祖玉華為監護宣告，並選定聲請人為其監護人
    等語。
二、按「對於因精神障礙或其他心智缺陷，致不能為意思表示或
    受意思表示，或不能辨識其意思表示之效果者，法院得因本
    人、配偶、四親等內之親屬、最近一年有同居事實之其他親
    屬、檢察官、主管機關或社會福利機構之聲請，為監護之宣
    告。」，98年11月23日修正生效之民法第14條第1 項定有明
    文。又「法院應於鑑定人前訊問應受監護宣告之人。但有礙
    難訊問之情形或恐有害其健康者，不在此限。」、「監護之
    宣告，非就應受監護宣告之人之精神或心智狀況訊問鑑定人
    後，不得為之。」、「法院為監護之宣告時，應依職權就配
    偶、四親等內之親屬、最近一年有同居事實之其他親屬、主
    管機關、社會福利機構或其他適當之人選定一人或數人為監
    護人，並同時指定會同開具財產清冊之人。」，98年11月23
    日修正生效之民事訴訟法第602 條第1 項、第603 條、民法
    第1111條第1 項亦分別定有明文。
三、經查，聲請人主張之事實，業據提出親屬系統表、高雄榮民
    總醫院診斷證明書各1 份及戶籍謄本4 份為證。並經本院至
    高雄榮民總醫院對祖玉華進行鑑定程序，在鑑定人即高雄榮
    民總醫院周植強醫師面前訊問祖玉華之結果，其對於法官所
    問問題均無法完整回答，且經鑑定人周植強醫師鑑定後認為
    ：病患( 即祖玉華) 從91年因腦中風引起失智症，已達重度
    失智程度，對最近的事喪失記憶、對時間、地點無法辨識，
    大小便失禁，日常生活無法自理，需他人照護，無法為意思
    表示或受意思表示，應為監護宣告等語（見本院100 年6 月
    16日鑑定筆錄）；另據精神鑑定報告書亦載：「玖、鑑定結
    果：根據上述評估結果，祖員因中風後導致肢體障礙以及失
    智症，失智程度達中度。無法自行行走、洗澡、需賴人長期
    養護。其辨識力、理解力以及記憶力之缺損，已達『不能為
    意思表示或受意思表示，或不能辨識其意思表示之程度』。
    」等語，此有行政院國軍退除役官兵輔導委員會高雄榮民總
    醫院100 年6 月29日高總精字第1000010054號函暨檢附精神
    鑑定報告書乙份在卷可憑，是依上揭鑑定結果，祖玉華因上
    揭疾病致其心智缺陷，顯已達不能為意思表示或受意思表示
    ，或不能辨識其意思表示之效果之程度，應可認定。本院爰
    依法宣告其為受監護宣告之人。
四、次查，聲請人李珍為受監護宣告人祖玉華之長女，有戶籍謄
    本1 份在卷可參，是本院審酌聲請人與受監護宣告人關係密
    切，聲請人亦有意願擔任監護人，現實際負責照顧受監護宣
    告人，且受監護宣告人祖玉華之子李憶祖、肆子李憶祥亦
    同意由聲請人擔任監護人，此有其等出具之同意書在卷可參
    ，是本院認由聲請人擔任監護人，應無不當之處，本院爰依
    上揭法條規定，選定聲請人擔任祖玉華之監護人。又經本院
    選定之監護人即聲請人，自應依民法第1112條規定，負責護
    養療治受監護宣告人祖玉華之身體及妥善為財產管理之職務
    ，一併敘明。
五、另就指定會同開具財產清冊之人部分，聲請人陳述：請本院
    指定李珍之四嫂何佳錦擔任會同開具財產清冊之人等語。本
    院參酌，何佳錦為受監護宣告人之四媳婦，是本院認由其擔
    任會同開具財產清冊之人，亦無不當，本院爰依上揭法條規
    定，指定何佳錦擔任會同開具財產清冊之人。又依民法第11
    13條準用同法第1099條之規定，於監護開始時，監護人對於
    受監護宣告人之財產，應會同何佳錦於2 個月內開具財產清
    冊並陳報法院，併此敘明。
六、依民事訴訟法第608 條第1 項，裁定如主文。
中    華    民    國  100     年    7     月    29    日
                   家事法庭     法  官  郭佳瑛
正本係照原本作成。
如不服本裁定關於選定監護人及指定會同開具財產清冊之人等部
分，應於送達後10日內向本院提出抗告狀，並繳納抗告費新臺幣
1,000元；其餘關於宣告監護之部分，不得抗告。
中    華    民    國  100     年    7     月    29    日
                                書記官  曾小玲